【裁判字號】    99,審交易,174
【裁判日期】    990818
【裁判案由】    過失致死
【裁判全文】
臺灣高雄地方法院刑事判決           99年度審交易字第174號
公  訴  人  臺灣高雄地方法院檢察署檢察官
被      告  甲○○
上列被告因過失致死等案件，經檢察官提起公訴（99年度調偵字
第162 號、99年度調偵字第176 號），本院判決如下：
    主  文
甲○○犯不能安全駕駛動力交通工具罪，處有期徒刑參月，如易
科罰金，以新臺幣壹仟元折算壹日；又犯過失致人於死罪，處有
期徒刑陸月，如易科罰金，以新臺幣壹仟元折算壹日。應執行有
期徒刑柒月，如易科罰金，以新臺幣壹仟元折算壹日。緩刑參年
。
    事  實
一、甲○○考領有普通重型機車駕駛執照，於民國98年11月8 日
    下午5 時許，在友人家中飲酒後，已達不能安全駕駛動力交
    通工具之程度，仍於同日晚間8 時許，騎乘車牌號碼J88-23
    5 號重型機車，沿高雄縣阿蓮鄉○○路北往南方向行駛，於
    同日晚間8 時26分許，行經高雄縣阿蓮鄉○○路294 之1 號
    時，明知酒後不得駕駛動力交通工具，且應注意車前狀況，
    並隨時採取必要之安全措施，而依當時夜間有照明、柏油乾
    燥路面、無缺陷、無障礙物，並無不能注意之情事，竟因酒
    後駕車注意能力減低，致疏未注意及此，自後方追撞同方向
    由蘇文選所騎乘附載其配偶乙○○○之車牌號碼PJF-802 號
    重型機車，致蘇文選及乙○○○人車倒地，嗣經警據報至現
    場處理，將蘇文選及乙○○○送往財團法人義大醫院急救，
    蘇文選於98年11月9 日上午10時50分許，因腦及頸部挫傷，
    腦出血死亡；乙○○○則受有左側第三根及第四根肋骨骨折
    及硬膜下出血等傷害（過失傷害部分，業據撤回告訴）。另
    甲○○送醫急救後，經抽血檢驗其血液中酒精濃度為174.8M
    G/DL（換算成酒精呼氣濃度值為每公升0.874 MG/L），甲○
    ○於肇事後在有偵查犯罪職權之機關或公務員發覺其肇事前
    ，在義大醫院就診時，主動向處理之員警坦承其為車禍肇事
    之人而自首犯罪，並接受裁判。
二、案經蘇文選之女丙○○訴由高雄縣政府警察局湖內分局報告
    臺灣高雄地方法院檢察署檢察官偵查起訴。
    理  由
壹、證據能力部分：
    按被告以外之人於審判外之言詞或書面陳述，除法律有規定
    者外，不得作為證據。又被告以外之人於審判外之陳述，雖
    不符前4 條之規定，而經當事人於審判程序同意作為證據，
    法院審酌該言詞陳述或書面陳述作成時之情況，認為適當者
    ，亦得為證據。當事人、代理人或辯護人於法院調查證據時
    ，知有第159 條第1 項不得為證據之情形，而未於言詞辯論
    終結前聲明異議者，視為有前項之同意，刑事訴訟法第15 9
    條第1 項、第159 條之5 第1 項、第2 項分別定有明文。查
    本案認定事實所引用之卷證資料，除原已符同法第159 條之
    1 至第159 條之4 規定、及法律另有規定等傳聞法則例外規
    定，而得作為證據外，其餘卷證資料，並無證據證明係公務
    員違背法定程序所取得，而檢察官、被告於本院審理時，均
    不爭執其證據能力，且本院審酌前揭證據作成時之情況，並
    無違法取證之瑕疵，亦認以之作為證據為適當，是本件有關
    被告以外之人於審判外之言詞或書面陳述等供述證據，依前
    揭法條意旨，自均得為證據。
貳、有罪判決部分：
一、上開事實，業據被告甲○○於警詢、偵查及本院審理中坦白
    承認。核與證人乙○○○於警詢、偵查中證述之情節相符；
    並有道路交通事故現場圖、道路交通事故調查報告表(一)、(二)
    、交通事故現場照片、高雄縣政府警察局湖內分局委託醫院
    實施血液中酒精濃度呼氣測試檢驗報告、臺灣高雄地方法院
    檢察署相驗屍體證明書、檢驗報告書、財團法人義大醫院死
    亡證明書、診斷證明書、高雄縣政府警察局舉發違反道路交
    通管理事件通知書、車籍資料查詢紀錄表、相驗筆錄在卷可
    稽。按刑法第185 條之3 規定所謂「不能安全駕駛」，乃抽
    象危險犯，並不以發生具體危險為必要，對於呼氣酒精濃度
    已達每公升0.55毫克（0.55MG/L) 以上，肇事率為一般正常
    人之10倍，認為已達不能安全駕車之標準，此業經法務部民
    國88年5 月18日以法88檢字第001669號函告週知，應為絕對
    不能安全駕駛動力交通工具。又當人飲酒後，若以呼氣酒精
    濃度測試器測得之呼氣濃度達到每公升0.5 毫克時（約合體
    內血液中酒精濃度100 MG/DL ），反應較慢，感覺減低，將
    影響駕駛；達到每公升0.75毫克時，思考與個性行為均會改
    變；達到每公升1.0 毫克時，步態不穩，噁心嘔吐，精神混
    惑不清晰；達到每公升1.5 毫克時，說話不清楚，感覺喪失
    ，視力模糊；達到每公升2.0 毫克時，體溫與血糖均降低，
    肌肉控制差，甚至會導致癲癇發作；達到每公升3.5 毫克時
    ，則已經神智不清，反射減低，甚至呼吸抑制，亦業據行政
    院國軍退除役官兵輔導委員會臺北榮民總醫院以88年8 月5
    日（88）北總內字第26868 號函釋明確。查被告所測得血液
    中酒精濃度換算為呼氣濃度值達每公升0.874 毫克，有前揭
    檢驗報告在卷可佐，依據上開研究報告有關駕駛人酒後駕車
    行為表現之結論，足認被告因飲酒已至駕駛技巧障礙，視覺
    及行為反應能力減低，而達不能安全駕駛動力交通工具無疑
    。又被告過失行為與被害人蘇文選之死亡結果間，確有相當
    因果關係，至為明顯。綜上所述，被告上開任意性之自白既
    有前揭證據可佐，核與事實相符，自得採為論罪科刑之依據
    。從而，本案事證已臻明確，被告犯行洵堪認定，應依法論
    科。
二、核被告所為，係犯刑法第185 條之3 之不能安全駕駛動力交
    通工具及同法第276 條第1 項之過失致人於死罪。所犯上開
    2 罪，犯意各別、行為互殊，應分論併罰。又被告於肇事後
    ，於有偵查權限之機關及公務員發覺其姓名及犯罪事實前，
    在義大醫院就診時，主動向處理之員警坦承其為車禍肇事之
    人而自首犯罪，並接受裁判經警到場處理時，當場承認其為
    肇事人且願接受裁判等情，有高雄縣政府警察局道路交通事
    故肇事人自首情形紀錄表在卷可參，堪認其過失致人於死部
    分符合自首要件，爰依刑法第62條前段規定減輕其刑；另被
    告酒醉駕車致人死亡，應依道路交通管理處罰條例第86條第
    1 項之規定，就過失致人於死部分加重其刑，並先加後減之
    。本院審酌被告於飲酒後換算呼氣酒精濃度達每公升0.874
    毫克，顯已無法安全駕駛之情形下，仍貿然騎車上路，並因
    未注意車前狀況而肇事，造成被害人蘇文選死亡此一無法彌
    補之後果，行為顯然可議；惟慮及被告犯後坦承犯行，態度
    良好，且與被害人家屬達成和解，賠償被害人家屬所受之損
    害，被害人家屬不予追究，此有刑事陳述狀、和解筆錄附卷
    可佐，足認被告已見悔意等一切情狀，分別量處如主文所示
    之刑；另衡酌被告家境勉持、學歷為國中畢業、擔任工人等
    情（參調查筆錄受詢問人欄之記載），均諭知如主文所示易
    科罰金之折算標準，並依刑法41條第8 項、第51條第5 款規
    定，定其應執行刑及易科罰金折算標準。又被告前未曾因故
    意犯罪受有期徒刑以上刑之宣告，此有臺灣高等法院被告前
    案紀錄表附卷可稽，其因一時疏忽，致罹刑典，事後業與被
    害人家屬達成和解，信其經此偵審程序及刑之宣告後，應知
    警惕而無再犯之虞，本院因認其所宣告之刑以暫不執行為當
    ，爰併予宣告緩刑3 年，以啟自新。
參、不另為不受理諭知部分：
一、公訴意旨另以：被告於前揭時地，酒後騎乘前揭機車，行經
    前揭地點，因酒後不能安全駕駛，且未注意車前狀況，追撞
    蘇文選所騎乘附載其配偶即告訴人乙○○○之前揭機車，致
    告訴人受有左側第三根及第四根肋骨骨折及硬膜下出血等傷
    害，因認被告涉有刑法第284 條第1 項前段之過失傷害罪嫌
    等語。
二、按告訴乃論之罪，告訴人於第一審辯論終結前，得撤回其告
    訴；又告訴經撤回者，法院應諭知不受理之判決，並得不經
    言詞辯論為之，刑事訴訟法第238 條第1 項、第303 條第3
    款、第307 條分別定有明文。本件被告因過失傷害案件，經
    檢察官提起公訴，認被告係犯刑法第284 條第1 項前段之過
    失傷害罪，依同法第287 條前段之規定須告訴乃論。茲因告
    訴人乙○○○於本院審理中撤回告訴，有撤回告訴狀在卷可
    參，揆諸前揭說明，此部分本應為不受理之諭知，惟因被告
    此部分犯行，核與前揭經本院審認之過失致死罪部分，具有
    想像競合犯之裁判上一罪關係，爰就此部分不另為不受理之
    諭知。
據上論斷，應依刑事訴訟法第299 條第1 項前段，道路交通管理
處罰條例第86條第1 項，刑法第185 條之3 、第276 條第1 項、
第62條前段、第41條第1 項前段、第8 項、第51條第5 款、第74
條第1 項第1 款，刑法施行法第1 條之1 ，判決如主文。
中    華    民    國    99    年    8     月    18    日
                    交通法庭  法  官  方錦源
以上正本證明與原本無異。
如不服本判決，得自判決送達之日起10日內，向本院提起上訴。
中    華    民    國    99    年    8     月    18    日
                              書記官  黃勤涵
附錄本判決論罪之法條：
刑法第185條之3
服用毒品、麻醉藥品、酒類或其他相類之物，不能安全駕駛動力
交通工具而駕駛者，處1 年以下有期徒刑、拘役或科或併科15萬
元以下罰金。
刑法第276 條第1 項
因過失致人於死者，處2 年以下有期徒刑、拘役或2 千元以下罰
金。

司法院資訊處製作；財團法人民間司法改革基金會備份。
